臺灣臺南地方法院民事判決　九十年度重訴字第二七八號
　　原　　　告
　　即黃金虎之
　　承受訴訟人　　乙○○
　　　　　　　　　丁○○○
　　　　　　　　　辛○○○
　　　　　　　　　庚○○
　　　　　　　　　丙○○
　　　　　　　　　己○○
　　訴訟代理人　　戊○○○
　　訴訟代理人　　張瓊月
　　　　　　　　　葉秀美
　　被　　　告　　甲○○
右當事人間因過失傷害案件，經原告提起刑事附帶民事訴訟請求侵權行為損害賠償，
經本院刑事庭裁定移送前來，本院判決如左：
被告應給付原告新台幣陸拾萬捌仟捌佰玖拾肆元，及自民國八十九年八月二十二日
起至清償日止，按週年利率百分之五計算之利息。
原告其餘之訴駁回。
訴訟費用由被告負擔五分之一，餘由原告負擔。
本判決原告勝訴部分，於原告以新台幣貳拾壹萬仟元為被告供擔保後，得假執行。
但被告如於假執行程序實施前以新台幣陸拾萬捌仟捌佰玖拾肆元為原告預供擔保，
得免為假執行。
原告其餘假執行之聲請駁回。
甲、原告方面：
　一、聲明：求為判決：被告應給付原告新台幣（下同）三百七十一萬三千零三十元
　　　暨自起訴狀繕本送達翌日起至清償日止，按週年利率百分之五計算之利息，及
　　　願供擔保請准宣告假執行。
　二、陳述：
　　（一）被告甲○○於民國八十八年十二月二十三日六時三十分許，騎乘車牌ＮＣ
　　　　　Ｆ－四八一號機車，沿台南縣歸仁鄉○○村○○路由東往西方向行駛，行
　　　　　經歸仁鄉○○路○段與民生街口處，應注意能注意車前狀況並隨時採取必
　　　　　要之安全措施，竟疏未注意，致撞及前方路旁之行人即原告之被繼承人黃
　　　　　金虎，造成黃金虎受有頭部外傷併兩側腦挫傷出血及左側顳骨骨折，經手
　　　　　術後仍陷於昏迷狀態之重傷害，經本院宣告為禁治產人。案經臺灣台南地
　　　　　方法院檢察署八十九年偵字第七一八一、七四八二、七七八一號提起公訴
　　　　　認定「被告甲○○應注意能注意竟疏未注意上開規定致肇車禍，其有過失
　　　　　甚為顯然。且被告之過失行為與被害人黃金虎所受重傷害間又有因果關係
　　　　　。被告犯嫌，堪予認定。」在案。
　　（二）原告黃金虎自八十八年十二月二十三日遭被告撞傷即昏迷不醒，不幸於九
　　　　　十年十一月十日因傷重死亡，而由原告黃金虎之配偶戊○○○及子女黃原
　　　　　誠一、乙○○、劉黃秀美、庚○○、丙○○、己○○依法承受訴訟，有繼
　　　　　承系統表、戶籍謄本六份及護照節本乙份可稽，爰依民法第一百八十四條
　　　　　第一項前段、第一百九十三條、第一百九十五條，請求被告賠償醫藥費、
　　　　　增加生活費用、精神慰撫金計三百七十一萬三千零三十元暨自起訴狀繕本
　　　　　送達被告翌日起，按週年利率百分之五計算之利息。茲將原告等請求之各
　　　　　項損害及其計算方法，臚陳如后：
　　　１．關於醫藥費部分：
　　　　　被害人黃金虎自八十八年十二月二十三日起至九十年十一月十日止，支出
　　　　　之醫療費用共計四十四萬二千九百六十元。
　　　２．增加生活上需要：
　　　　　被害人黃金虎因被告自背後撞擊，受有頭部外傷併兩側腦挫傷出血及左側
　　　　　顳骨骨折，雖經八十八年十二月二十三日暨二十四日陸續施行兩項開顱手
　　　　　術，惟迄今仍昏迷中，無法自理生活，須二十四小時仰賴看護人員照顧，
　　　　　已支付之看護費用總計一百三十一萬零七十元。
　　　３．精神慰撫金部分：
　　　　　被害人黃金虎自八十八年十二月二十三日遭被告撞傷昏迷，均未見甦醒，
　　　　　除歷經二次重大開顱手術外，時而有生命危險，須緊急施救，而被害人黃
　　　　　金虎原任臺南縣歸仁鄉農會信用部主任退休多年，正待含飴弄孫、怡養天
　　　　　年、安享清福之際，不意竟遭此重大創傷，眼見恢復無望，其精神上之傷
　　　　　害及折磨，實非局外之人所能略為領會一二，爰請求精神慰撫金二百萬元
　　　　　。又精神慰撫金之損害賠償請求權固專屬於被害人，為此項請求權被害人
　　　　　黃金虎業已起訴，是依民法第一百九十五條第二項規定，被害人原請求賠
　　　　　償之慰撫金，自得由承受訴訟人繼承。
　　　４．綜上，被告應賠償原告總計三百七十一萬三千零三十元，及自起訴狀繕本
　　　　　送達翌日起至清償日止，按週年利率百分之五計算之利息，爰依法提起本
　　　　　件訴訟。
　　（三）台灣省車輛行車事故覆議鑑定委員會八十九年十二月十五日府覆議字第八
　　　　　九二０四六號鑑定意見書認定被告應就本件行車意外事故負全部過失責任
　　　　　，惟台灣高等法院台南分院九十年度交上易字第七二一號刑事判決，未使
　　　　　原鑑定機關加以說明，即逕自推翻前開鑑定結果，其判決顯有違誤。退萬
　　　　　步言，縱認原告未行走於人行道上，亦與有過失，惟本件原告未靠邊行走
　　　　　之違規，顯輕於闖紅燈之違規，因此，本件原告以負十分之二以下的過失
　　　　　責任為相當。
　　（四）被告稱安養中心每月看護費用僅須二萬二千元云云，惟本件原告係重度昏
　　　　　迷，目前所就醫於行政院衛生署台南醫院有周全之維生醫療設備，原告依
　　　　　該醫療所提供之醫療器之診療，始賴以維繫生命，此與一般之安養中心，
　　　　　僅提供簡單之照顧及設備，有極大差異。依台南市病患服務員服務辦法，
　　　　　其服務班別及收費標準第二條第三項：「全班：上午八時至隔天上午八時
　　　　　，廿四小時共二，四００元。」之標準，原告因被告自背後撞擊，受有頭
　　　　　部外傷併兩側腦挫傷出血及左側顳骨骨折，雖經八十八年十二月二十三日
　　　　　暨二十四日陸續施行兩項開顱手術，惟迄今仍昏迷中，無法自理生活，有
　　　　　台南醫院診斷證明書可稽，且原告須二十四小時仰賴專業看護人員照顧，
　　　　　其看護費用為日薪二，二００元，仍較前開辦法之收費標準二，四００元
　　　　　為低，是原告所請求之金額，尚屬合理。
　三、證據：提出醫療費用收據暨明細表、看護費用收據暨明細表、刑事判決、民事
　　　裁定各影本乙份、診斷證明書三紙、被告支付賠償費收據十紙、東泰產物保險
　　　股份有限公司函乙紙、臺南市病患服務公會特聘病患服務員服務辦法、成大醫
　　　院病患服務員管理要點、護理機構開業執照、死亡證明書、繼承系統表等影本
　　　各乙份、戶籍謄本五份、護照節本乙份為證。
乙、被告方面：
　一、聲明：求為判決：駁回原告之訴及願供擔保請准宣告免為假執行。
　二、陳述：
　　　（一）被告於八十八年十二月二十三日六時三十分許騎乘機車撞及原告，造成
　　　　　　原告受有頭部外傷併兩側腦挫傷出血及左側顳骨骨折，經手術後仍陷於
　　　　　　昏迷狀態之重傷害。經臺灣高等法院台南分院以被告於肇事後，犯罪未
　　　　　　被有偵查權之公務員或機關發覺前即向警方自首坦承犯行，且被害人黃
　　　　　　金虎亦與有過失，及犯後一再聲請調解並已先行賠償三十萬元為由，撤
　　　　　　銷原判決從輕量處五月有期徒刑，被告已於九十年七月三十一日繳納罰
　　　　　　金執行完畢。
　　　（二）原告起訴請求醫藥費用部分，依原告提出診斷證明書因本件傷害造成「
　　　　　　頭部外傷併兩側腦挫傷出血及左側顳骨骨折」、「吸入性肺炎」，應診
　　　　　　科別為神經外科及內科，故應扣除編號４、５、６、７、、、之
　　　　　　金額共計九萬五千九百六十八元，及編號所繳保證金一萬五千元，醫
　　　　　　療費用共計應扣除十一萬零九百六十八元。
　　　（三）被害人陳金虎所請求長期看費用，倘以每個月六萬六千元計算，實屬過
　　　　　　高。依照內政部身心障礙者重殘養護機構養護費收費標準實施要點規定
　　　　　　，以當年公佈之每人每月最低生活指數二點五倍計算，為一萬八千九百
　　　　　　九十五元（八十九年度最低生活費每人每月為七千五百九十八元，其二
　　　　　　點五倍生活指數為七五九八×二．五＝一八九九五元）。前開收費標準
　　　　　　包括提供二十四小時照護，包括伙食、住宿、清潔服務，對象包括罹患
　　　　　　慢性疾需長期照顧、癱瘓、行動困難或生活無法自理而需要照顧者，被
　　　　　　害人陳金虎請求每月超過一萬八千九百九十五元部分，即屬非生活上必
　　　　　　要之支出，應與扣除。且住院期間被害人陳金虎生活起居均由醫護人員
　　　　　　照顧，應無另請看護之必要，此部分有重覆請求應予扣除。
　　　（四）再按「損害之發生或擴大，被害人與有過失者，法院得減輕賠償金額或
　　　　　　免除之。」民法第二百十七條第一項訂有明文。本件因原告並未行走於
　　　　　　行人道上遭被告駕駛機車撞擊，經台灣省交通事故鑑定委員會及台灣高
　　　　　　等法院台南分院認定原告黃金虎與有過失，懇請法院減輕賠償金額。
　　　（五）被告事發後已陸續賠償三十二萬三千元，且依強制機車責任險法第三十
　　　　　　條之規定，本件被害人陳金虎既已自東泰產物保險公司領取一百四十萬
　　　　　　元，則原告因本件行車事故已受領一百七十二萬三千元應扣除之。
　　　（六）被害人黃金虎之前亦曾多次發生嚴重車禍，依其家人所述，被告近二、
　　　　　　三年數次車禍，並亦曾住院治療，並因之前車禍而有一耳重聽，且行走
　　　　　　不便。而本次車禍中，被害人僅跌倒，應不致造成如此重大傷害，是否
　　　　　　為之前車禍後遺症﹖
　三、證據：提出台南市無障礙福利之家重殘復健養護中心申請入住收容業務須知一
　　　紙為證。
丙、本院依職權調取本院八十九年度交易字第四九九號、台灣高等法院台南分院九十
　　年度交上易字第七二一號刑事相關卷宗、向財政部台灣省南區國稅局新化稽徵所
　　調取兩造之所得稅申報資料及歸戶財產清冊及向行政院衛生署台南醫院函查被害
　　人黃金虎之病情資料。
　　理　　由
甲、程序方面：
一、按當事人死亡者，訴訟程序在有繼承人承受其訴訟以前當然停止；第一百六十八
　　條至第一百七十二條及前條所定之承受訴訟人，於得承受時應即為承受之聲明，
　　他造當事人，亦得聲明承受訴訟，民事訴訟法第一百六十八條、第一百七十五條
　　分別定有明文。兩造間因過失傷害案件，原告黃金虎提起刑事附帶民事訴訟請求
　　侵權行為損害賠償，經本院刑事庭於九十年三月十九日移送前來，嗣黃金虎於九
　　十年十一月十日死亡。而黃金虎之繼承人計有戊○○○、丁○○○、乙○○、劉
　　黃秀美、庚○○、丙○○、己○○，有原告所提出之戶籍謄本五份及丁○○○之
　　護照節本乙份附卷可證；是原告戊○○○、丁○○○、乙○○、劉黃秀美、庚○○、丙○○、己○○聲明承受訴訟，於法有據，合先敘明。
二、次按訴狀送達後，原告不得將原訴變更或追加他訴，但擴張或減縮應受判決事項
　　之聲明者，不在此限，民事訴訟法第二百五十五條第一項第三款定有明文。本件
　　原告起訴請求被告應給付原告損害賠償費用總計九百五十三萬五千二百五十元暨
　　起訴狀繕本送達翌日起至清償日止，按週年利率百分之五計算之利息。嗣原告於
　　審理中，具狀減縮其應受判決事項之聲明為：被告應給付原告三百七十一萬三千
　　零三十元，及自起訴狀繕本送達翌日起至清償日止，按週年利率百分之五計算之
　　利息，依上開規定，並無不合，應予准許，亦予敘明。
乙、得心證之理由：
一、原告起訴主張：被告於八十八年十二月二十三日六時三十分許，騎乘車牌ＮＣＦ
　　－四八一號機車，沿台南縣歸仁鄉○○村○○路由東往西方向行駛，行經歸仁鄉
　　○○路○段與民生街口處，疏未注意，致撞及前方路旁之行人黃金虎，造成黃金
　　虎受有頭部外傷併兩側腦挫傷出血及左側顳骨骨折，經手術後仍陷於昏迷狀態之
　　重傷害，雖延醫診治，均不見起色，嗣於九十年十一月十日病逝。被告上開傷害
　　行為，經臺灣高等法院台南分院九十年度交上易字第七二一號刑事判決判處有期
　　徒刑五月確定在案。爰依民法第一百八十四條第一項前段、第一百九十三條、第
　　一百九十五條，請求被告賠償醫藥費、增加生活費用、精神慰撫金計三百七十一
　　萬三千零三十元暨法定遲延利息等語。被告則以：被告於事故發生後，業已坦承
　　其過失傷害被害人黃金虎之犯行，被告願意賠償原告所受損失，但原告請求醫藥
　　費部分，項目與診斷證明書所列因本件事故所受傷害無關者，不應請求；看護費
　　用計算標準亦過高，顯有不當，且被告陸續賠償三十二萬三千元與被害人黃金虎
　　，被害人黃金虎亦已領取強制責任險一百四十萬元，均應扣除等語，資為抗辯。
二、原告主張：被告於右開時地騎乘機車，疏未注意，致撞及被害人黃金虎，造成被
　　害人黃金虎受有頭部外傷併兩側腦挫傷出血及左側顳骨骨折，陷於昏迷狀態，經
　　本院宣告為禁治產人，延醫診治年餘，仍然不治死亡等事實，業據其提出診斷證
　　明書三紙、死亡證明書一紙為證，並為兩造所不爭執，復經本院調閱本院八十九
　　年度交易字第四九九號、台灣高等法院台南分院九十年度交上易字第七二一號刑
　　事相關卷宗查核屬實，被告雖辯稱：被害人黃金虎原在人行道上行走，突然轉進
　　機車道，其見狀煞車不及始撞及該被害人云云。然查被告如何因騎機車過失肇事
　　，致撞及被害人黃金虎之事實，已迭據其先後在前開傷害案件之警訊時及歷次偵
　　審中供承不諱，並有警員至現場所製作之道路交通事故調查表一紙、及相片三張
　　，附於前開刑事案件之警卷足稽；而被害人黃金虎因本件車禍受有頭部外傷併兩
　　側腦挫傷出血及左側顳骨骨折，經手術後陷於昏迷狀態，嗣於九十年十一月十日
　　死亡等情，亦如前述。按汽車駕駛人應注意車前狀況並隨時採取必要之安全措施
　　；而行人應在劃設之人行道行走，在未劃設人行道之道路，應靠邊行走，道路交
　　通安全規則第九十四條第三項、第一百三十三條前段，分別定有明文。被告騎機
　　車自應注意遵行該交通安全規則，以防發生危險，且依當時現場情況亦無不能注
　　意之情事，詎竟疏未注意致肇本件車禍。又觀諸上開事故現場圖及現場照片顯示
　　，被害人黃金虎現場留下之血跡係在機慢車道上，足見本件車禍之撞擊點應在機
　　慢車道上無疑；且本件肇事責任經送臺灣省臺南區車輛行車事故鑑定委員會鑑定
　　結果，亦認被告駕駛重型機車，未注意車前狀況，為肇事主因，被害人黃金虎徒
　　步行走，未靠路邊行走，為肇事次因，復有該委員會八十九年十月六日南鑑字第
　　八九一０八九四號鑑定意見書，附於前開刑事卷內可佐，是被告有過失應堪認定
　　，亦與被告前開傷害刑事案件為相同之認定。被告復辯以：被害人黃金虎之昏迷
　　可能是前次車禍後遺症所引起，不一定是本次車禍所致乙節，並請求本院調閱被
　　害人黃金虎就醫記錄。然查被害人黃金處既能正常行走於道路，自無所謂前次車
　　禍所留後遺症可言，且被害人黃金虎之昏迷確係因本件車禍撞擊所致，更有上開
　　診斷證明書為憑，是所請調閱被害人黃金虎之就醫記錄即核無必要。綜上，被告
　　過失傷害原告身體之行為，至為灼然，其侵權行為與原告所受之傷害結果間，具
　　有相當因果關係，足堪認定。
三、按因故意或過失，不法侵害他人之權利者，負損害賠償責任；又不法侵害他人之
　　身體或健康者，對於被害人因此喪失或減少勞動能力或增加生活上之需要時，應
　　負損害賠償責任；再不法侵害他人之身體、健康、名譽、自由、信用、隱私、貞
　　操，或不法侵害其他人格法益而情節重大者，被害人雖非財產上之損害，亦得請
　　求賠償相當之金額，民法第一百八十四條第一項前段、第一百九十三條第一項、
　　第一百九十五條第一項前段分別定有明文。查原告主張被害人黃金虎為被告過失
　　傷害之事實，已如前述可信為真實，揆諸前開規定，被告對於被害人黃金虎所受
　　之損害，自應負損害賠償責任，原告本於侵權行為之法律關係訴請被告賠償損害
　　，自屬有據。
四、至原告請求被告賠償之費用，是否應予准許，茲分述如次：
　（一）醫療費用部分：
　　　　被害人黃金虎自八十八年十二月二十三日起至九十年十一月十日止，支出之
　　　　醫療費用四十二萬八千四百三十九元及藥品費一萬四千五百二十一元，共計
　　　　四十四萬二千九百六十元，已據其提出醫療費用三十四紙及醫療用品費用收
　　　　據四十一紙為證。然其中八十九年七月二十一日及九十年一月二十九日分別
　　　　支出五百八十二元及八十元為原告向醫院申請開立診斷證明書之費用，非屬
　　　　侵權行為所生財產上之損害，原告自不得請求賠償（最高法院六十六年度第
　　　　五次民庭庭推總會議決議　(二)參照），是原告實際支出之醫療及藥品費用
　　　　應為四十四萬二千二百九十八元，堪以認定。而被告對醫療用品費用部分並
　　　　不爭執，僅就醫療費用部分辯稱：原告起訴請求醫藥費用部分，依原告提出
　　　　診斷證明書所載：因本件傷害造成「頭部外傷併兩側腦挫傷出血及左側顳骨
　　　　骨折」、「吸入性肺炎」，應診科別為神經外科及內科，故應扣除門診科別
　　　　為胃腸科及老年科之編號４、５、６、７、、、所示醫療費用額共計
　　　　九萬五千九百六十八元云云。經核原告所受之傷害及上開收據記載之醫療項
　　　　目，堪認其所支出者係屬治療上之必要費用，此亦與行政院衛生署台南醫院
　　　　九十南醫歷字第四五九九號函所載：「‧‧‧黃君（即被害人黃金虎）因水
　　　　腦症於八十九年三月十四日於本院實施腦室腹腔引流術，病況轉慢性病房觀
　　　　察（慢性病房主治醫師郭財壽為該院高年科暨胃腸科醫師），故本件為車禍
　　　　受傷所需之必要醫療支出‧‧‧」等說明相符，是被告上開辯詞，即屬無據
　　　　，並不足採。綜上，原告請求被告給付醫療費用四十四萬二千三百七十八元
　　　　，洵屬正當，應予准許，逾此部分之請求，為無理由，不應准許。
　（二）看護費用：
　　　　查被害人黃金虎因被告自背後撞擊，受有頭部外傷併兩側腦挫傷出血及左側
　　　　顳骨骨折，雖經八十八年十二月二十三日暨二十四日陸續施行兩項開顱手術
　　　　，被害人黃金虎意識仍呈木訥狀態，由原告戊○○○對被害人黃金虎聲請宣
　　　　告禁治產，經本院偕同鑑定醫師鑑定結果，認被害人黃金虎對問話無法回答
　　　　，四肢成緊張性全癱，大小便無法自我控制，必須靠鼻胃管幫忙進食及靠氣
　　　　管內管幫忙呼吸，其精神狀態已達精神喪失而無法處理自我事務之程度，而
　　　　於八十九年八月十六日宣告黃金虎為禁治產人乙節，有本院八十九年度禁字
　　　　第七二號宣告被害人黃金虎為禁治產人之裁定附卷足參，堪認被害人黃金虎
　　　　於事故後、死亡前（九十年十一月十日）全然無法自理生活，有二十四小時
　　　　仰賴看護人員照顧之必要，是原告主張被害人黃金虎因本次車禍受傷，每日
　　　　均需僱請全日之看護人員，總計支付看護費用一百三十一萬零七十元（每日
　　　　二十四小時，以二千二百元計），此有前開診斷證明書足資為證外，並據其
　　　　提出看護費用收據三十六紙暨明細表一紙、護理機構開業執照為佐，經核閱
　　　　屬實，被告亦不爭執看護費用收據之形式真正，又參以台南市病患服務公會
　　　　特聘病患服務員服務辦法所定收費標準：全班者，以二十四小時計共二千四
　　　　百元，有原告提出之該服務辦法一紙為證；復參以成大醫院病患服務員管理
　　　　要點所示看護費用：日班計十二小時，費用為一千一百元；夜班計十二小時
　　　　共一千一百元，亦有該院管理要點在卷可稽，是原告上開主張以全日二十四
　　　　小時計二千二百元之看護費用收費標準，尚屬合理。雖被告辯稱：依照內政
　　　　部身心障礙者重殘養護機構養護費收費標準實施要點規定，以當年公佈之每
　　　　人每月最低生活指數二點五倍計算，為一萬八千九百九十五元（八十九年度
　　　　最低生活費每人每月為七千五百九十八元，其二點五倍生活指數為七五九八
　　　　×二．五＝一八九九五元）。前開收費標準包括提供二十四小時照護，包括
　　　　伙食、住宿、清潔服務，對象包括罹患慢性疾需長期照顧、癱瘓、行動困難
　　　　或生活無法自理而需要照顧者，被害人陳金虎請求每月超過一萬八千九百九
　　　　十五元部分，即屬非生活上必要之支出，應與扣除。且住院期間被害人陳金
　　　　虎生活起居均由醫護人員照顧，應無另請看護之必要，此部分有重覆請求應
　　　　予扣除云云。惟查，被害人黃金虎因本件事故陷入重度昏迷，非依醫療院所
　　　　提供之完善之醫療器材難以維繫生命；此與一般之安養中心，僅提供簡單之
　　　　照顧及設備，根本無法提供病患醫療照護，有極大差異。又被害人黃金虎因
　　　　被告自背後撞擊，受有頭部外傷併兩側腦挫傷出血及左側顳骨骨折，雖經八
　　　　十八年十二月二十三日暨二十四日陸續施行兩項開顱手術，惟迄今仍昏迷中
　　　　，於加護病房治療中等情，亦有台南市立醫院診斷證明書可稽，是縱使被害
　　　　人在住院期間，仍有僱請專業看護人員以便二十四小時隨時照護之必要，是
　　　　被告上開辯詞，均屬不足憑採。準此計算，被害人黃金虎自八十八年十二月
　　　　二十三日因本件車禍受傷至九十年十一月十日死亡期間，所支出看護費用以
　　　　每日二千二百元計算，核計為一百四十九萬六千元，則原告據其看護費收據
　　　　請求一百三十一萬零七十元，應屬合理，應予准許。
　（三）精神慰撫金：
　　　　查被害人黃金虎自八十八年十二月二十三日遭被告撞傷昏迷，均未見甦醒，
　　　　除歷經二次重大開顱手術外，時而有生命危險，須緊急施救，而被害人黃金
　　　　虎原任臺南縣歸仁鄉農會信用部主任退休多年，正待含飴弄孫、怡養天年、
　　　　安享清福之際，不意竟遭此重大創傷，眼見恢復無望，並歷經多次醫療救護
　　　　之痛苦後，仍告不治死亡，其精神上之傷害及折磨，實非局外之人所能略為
　　　　領會一二。又被害人黃金虎名下有數筆不動產，被告名下有一筆土地及投資
　　　　，兼差保險業年收入約有八、九十萬元，有本院向財政部台灣省南區國稅局
　　　　新化稽徵所函調兩造最近三年之各類所得稅申報資料及兩造之財產歸戶資料
　　　　附卷可稽。本院審酌被告、被害人黃金虎之身分、社會地位、智識水準、經
　　　　濟狀況、被害人黃金虎所受精神打擊及身體痛苦程度等因素，認本件非財產
　　　　上之精神慰撫金額，以一百二十萬元為適當，其逾此部分之請求，不應准許
　　　　。又精神慰撫金請求權固專屬於被害人黃金虎，然黃金虎業已起訴請求，是
　　　　依民法第一百九十五條第二項，被害人黃金虎原請求賠償之慰撫金，自得由
　　　　原告承受繼承，併此敘明。
　　綜上，原告可得請求被告賠償之項目及金額如下：醫療費用四十四萬二千二百九
　　十八元、看護費用一百三十一萬零七十元及精神慰撫金一百二十萬元。
五、按損害之發生或擴大，被害人與有過失者，法院得減輕賠償金額或免除之，且此
　　規定於被害人之代理人或使用人與有過失者，準用之；又修正之民法第二百十七
　　條第三項之規定，於民法債編修正施行（即八十九年五月五日）前被害人之代理
　　人或使用人與有過失者，亦適用之，民法第二百十七條第一項、第三項、民法債
　　編施行法第十四條第二項分別定有明文。查被告騎乘重型機車，未注意車前狀況
　　，為肇事主因，被害人黃金虎徒步行走，未靠路邊行走，為肇事次因，有臺灣省
　　車輛行車事故鑑定委員會八十九年十月六日南鑑字第八九一０八九四號鑑定意見
　　書，附於前開刑事卷內可佐，已如前述，是參照前揭法條規定及判例意旨，本院
　　自得依職權減輕被告之賠償責任。雖臺灣省車輛行車事故覆議鑑定委員會八十九
　　年十二月十五日府覆議字第八九二０四六號鑑定意見書，認以被告應負全部過失
　　責任云云；惟該鑑定意見並未就被害人黃金虎未行走於人行道上，及肇事地點係
　　在機慢車道上二情加以審究，即遽認定被害人黃金虎無肇事因素，被告應負全部
　　過失責任，尚嫌速斷而為本院所不採。從而，本院認被告與原告之過失分別為造
　　成本件事故之主因及次因，被告及原告各應負百分之八十、百分之二十之過失責
　　任應堪適當。爰依雙方過失程度，減輕被告賠償金額百分之二十，則就原告所受
　　醫療費用四十四萬二千二百九十八元、看護費用一百三十一萬零七十元及精神慰
　　撫金一百二十萬元，以上合計二百九十五萬二千三百六十八元之損害，依過失相
　　抵原則，認原告所得請求金額為二百三十六萬一千八百九十四元（元以下四捨五
　　入），逾此部分之請求，即非有據，不予准許。
六、第按強制汽車責任保險之保險人依強制汽車責任保險法規定給付之保險金，視為
　　加害人或被保險人損害賠償金額之一部分，加害人或被保險人受賠償請求時，得
　　扣除之，強制汽車責任保險法第三十條定有明文。經查原告於本件車禍發生後，
　　已自強制汽車責任保險之保險人領取保險金一百四十萬元及被告已先行支付賠償
　　金三十二萬三千元乙節，為兩造所不爭執，則該筆保險給付及先給付之金額，即
　　應自前開原告得請求賠償之金額中扣除，是原告得請求被告賠償之金額經扣除已
　　領取之保險給付及賠償金後，被告尚應賠償原告六十三萬八千八百九十四元。
七、從而，原告本於侵權行為法律關係，請求被告給付六十三萬八千八百九十四元，
　　及自起訴狀繕本送達被告之翌日即八十九年八月二十二日（上開起訴狀繕本於八
　　十九年八月二十二日雖據被告之刑事選任辯護人代為簽收，惟當日刑事審理期日
　　，被告亦到庭應訊，該起訴狀繕本應同時已轉由被告收受，並知悉起訴內容，併
　　此敘明）起至清償日止，按年息百分之五計算之利息，為有理由，應予准許，至
　　逾此部分之請求，則無理由，應予駁回。
八、又原告勝訴部分，兩造均陳明願供擔保為假執行及免為假執行之宣告，經核均無
　　不合，爰分別酌定相當擔保金額准許之，至於原告敗訴部分，其假執行之聲請已
　　失所附麗，應予駁回。
九、據上論結，本件原告之訴為一部有理由，一部無理由，應依民事訴訟法第七十九
　　條但書、第八十五條第一項前段、第三百九十條第二項、第三百九十二條，判決
　　如主文。
中　　　華　　　民　　　國　　九十一　　　年　　五　    月　　　七　　　日
                                臺灣臺南地方法院民事第二庭
~B審判長法　官　蔡　美　美
~B　　　法　官　童　來　好
~B　　　法　官　王　慧　娟
右為正本係照原本作成
如對本判決上訴，須於判決送達後廿日內向本院提出上訴狀（應附繕本）。
中　　　華　　　民　　　國　　九十一　　　年　　五　　  月　　　七　　　日
~B法院書記官　黃　玉　真
